臺灣高等法院刑事判決
110年度交上易字第274號
上  訴  人  
即  被  告  莊錦祥



指定辯護人  蔡亜哲律師(義務辯護)              
上列上訴人即被告因過失傷害案件，不服臺灣士林地方法院110
年度交易字第47號，中華民國110年9月17日第一審判決（起訴案
號：臺灣士林地方檢察署109年度調偵字第1374號），提起上訴
，本院判決如下：
    主      文
上訴駁回。   
莊錦祥緩刑貳年，並應依附件一臺灣士林地方法院110年度湖簡
調字第693號調解筆錄履行賠償義務。
    事實及理由
一、經本院審理結果，除證據部分補充「上訴人即被告莊錦祥於
    本院準備程序及審理時之自白（見本院卷第79、115頁）」
    外，認第一審以被告犯刑法第284條前段之過失傷害罪，又
    合於自首要件，依刑法第62條前段規定減輕其刑後，判處拘
    役35日，並諭知易科罰金折算之標準為新臺幣（下同）1,00
    0元折算1日，認事用法及量刑均無不當，應予維持，並引用
    第一審判決書記載之事實、證據及理由（如附件二）。
二、被告上訴意旨略以：其於案發後自首，請求依刑法第62條減
    刑，且已與告訴人李苓瑨達成調解，並坦承犯行，犯後態度
    良好，請求依刑法第59條、57條予以減刑，併給予緩刑宣告
    云云。
三、本院查：
　㈠原判決依憑被告之供述、告訴人於警詢、原審準備程序之證
    述（見臺灣士林地方檢察署109年度偵字第16572號卷【下稱
    偵卷】第17至18、37、93至99頁、原審審交易卷第29至32頁
    ）、告訴人之汐止國泰綜合醫院109年2月14日診字第E-000-
    000000號診斷證明書、新北市政府警察局汐止分局汐止交通
    分隊道路交通事故現場圖、道路交通事故調查報告表（一）
    、（二）、道路交通事故照片、原審勘驗筆錄暨勘驗擷圖、
    被告提出之車牌號碼000-0000號重型機車（下稱本案機車）
    照片（見偵卷第23、29至35、41至59頁、原審交易卷第48至
    49、57至59、61頁）等證據，認定本案被告過失傷害犯行，
    已詳敘所憑之證據與認定之理由，並無任何憑空推論之情事
    ，亦與經驗法則、論理法則無違。
　㈡被告雖以上詞提起上訴，惟查：
　⒈被告雖以：其案發後自首，請求依刑法第62條減刑云云而提
    起上訴，然原判決認被告合於自首要件，而依刑法第62條前
    段規定減輕其刑，並說明：觀以員警製作之被告交通事故肇
    事人自首情形紀錄表（見偵卷第63頁），其上明確記載：「
    報案人或勤指中心轉來資料未報明肇事人姓名，處理人員前
    往現場處理時，肇事人在場，並當場承認為肇事人員。」等
    語，足認被告對到場但尚不知肇事者為何人之員警陳明其係
    肇事之一方之事實，應認符合自首要件，原審審酌被告此舉
    確能減輕員警查緝真正行為人之負擔，爰依刑法第62條前段
    規定減輕其刑等語（詳如原判決第4頁第18至25行所載，本
    院卷第14頁）。可見，原審判決已就被告本件所犯刑法第28
    4條前段之過失傷害罪，依刑法第62條前段自首規定予以減
    刑乙情甚明，被告猶執此為由提起上訴，容有誤會。
　⒉按刑法第59條規定犯罪之情狀可憫恕者，得酌減其刑。其所
    謂「犯罪之情狀」，與同法第57條規定科刑時應審酌之一切
    情狀，並非有截然不同之領域，於裁判上酌減其刑時，應就
    犯罪之一切情狀，予以全盤考量，審酌其犯罪有無可憫恕之
    事由（即有無特殊之原因及環境，在客觀上足以引起一般同
    情，以及宣告法定最低度刑，是否猶嫌過重等），以為判斷
    （最高法院95年度台上字第6157號、98年度台上第3926號判
    決意旨參照）。本案被告行車時疏於注意，貿然左轉而造成
    告訴人傷害，客觀上並無特殊原因與環境而認有情堪憫恕之
    情狀，況被告所犯乃刑法第284條前段之過失傷害罪，其法
    定刑為1年以下有期徒刑、拘役或10萬元以下罰金，亦難認
    有何情輕法重之情事可言，自無適用刑法第59條之餘地，被
    告以此為由提起上訴，難認有據。
　⒊再按刑事審判旨在實現刑罰權之分配的正義，故法院對有罪
    被告之科刑，應符合罪刑相當之原則，使輕重得宜，罰當其
    罪，以契合社會之法律感情，此所以刑法第57條明定科刑時
    應審酌一切情狀，尤應注意該條所列10款事項以為科刑輕重
    之標準，俾使法院就個案之量刑，能斟酌至當。而量刑輕重
    係屬事實審法院得依職權自由裁量之事項，苟已斟酌刑法第
    57條各款所列情狀而未逾越法定刑度，不得遽指為違法（最
    高法院72年台上字第6696號判例參照）。查原審判決關於科
    刑之部分，已審酌刑法第57條各款規定之情狀（詳如原判決
    第4頁第26至30行所載，本院卷第14頁），於法定刑度之內
    ，予以量定，客觀上並無明顯濫權或失之過重之情形，亦未
    違反比例原則，核無違法或不當。至被告雖於本院準備程序
    及審理時坦承犯行並與告訴人達成調解，並已履行部分和解
    條件而填補告訴人部分損害，然被告無視道路交通安全規則
    第102條第1項第5款已明訂「左轉彎時，應距交岔路口30公
    尺前顯示方向燈或手勢，換入內側車道或左轉車道，行至交
    岔路口中心處左轉，並不得占用來車道搶先左轉」等規範，
    竟駕駛本案機車，未行至交岔路口中心處，在行人穿越道中
    央，貿然占用對向車道並將車身打橫停等，造成對向直行車
    道之道路障礙，致告訴人撞擊被告所騎乘之本案機車，受力
    後導致人車滑倒在地而受有左膝及左腳背挫傷（共3*3 公分
    ）之傷害，其行為應予非難，不宜僅因其事後坦承犯行及與
    告訴人達成調解，即認原審之量刑有何違誤或不當而應予減
    輕。從而，被告以此為由提起上訴，請求予以減輕其刑云云
    ，為無理由，應予駁回。　
  ㈢查被告前未曾受有期徒刑以上刑之宣告，有本院被告前案紀
    錄表可稽，其業與告訴人以2萬5,000元達成調解，並已履行
    該調解筆錄內容之分期給付，而於111年2月8日匯款2,000元
    至告訴人國泰世華銀行北三重分行帳戶，有臺灣士林地方法
    院110年度湖簡調字第693號調解筆錄、被告提出之111年2月
    8日汐止區農會匯款申請書各1份在卷可稽（見本院卷第89、
    119頁），足認被告事後已盡力彌補自己犯罪所造成之損害
    以求獲得告訴人諒解，信經此偵審程序之教訓，應當知所警
    惕，無再犯之虞，是本院綜合各情，考量被告之身體健康、
    家庭經濟狀況等因素，倘令其入監執行，恐薰習犯罪之惡習
    ，或因此自暴自棄，有礙其日後復歸社會，因認對於被告所
    科之刑，以暫不執行為適當，爰依刑法第74條第1項第1款之
    規定，併予宣告緩刑2年。又為督促被告履行上開調解內容
    ，認有依照刑法第74條第2項第3款之規定，命被告於緩刑期
    內應依附件一臺灣士林地方法院110年度湖簡調字第693號調
    解筆錄履行賠償義務之必要，故併為此附負擔之宣告。至被
    告倘於緩刑期間，違反上開所定負擔情節重大，足認原宣告
    之緩刑難收其預期效果，而有執行刑罰之必要，得依刑法第
    75條之1第1項第4款規定，撤銷緩刑之宣告，附此敘明。
據上論斷，應依刑事訴訟法第373條、第368條，判決如主文。
本案經檢察官張志明提起公訴，被告提起上訴，經檢察官鄭堤升
到庭執行職務。
中　　華　　民　　國　　111 　年　　3 　　月　　10　　日
                  刑事第二十一庭審判長法　官  林怡秀
                                      法　官  劉元斐
                                      法　官  蔡羽玄
以上正本證明與原本無異。
不得上訴。
                                      書記官  陳語嫣
中　　華　　民　　國　　111 　年　　3 　　月　　10　　日
附錄論罪科刑法條
中華民國刑法第284條
因過失傷害人者，處一年以下有期徒刑、拘役或十萬元以下罰金
；致重傷者，處三年以下有期徒刑、拘役或三十萬元以下罰金。
　　　　　　　　　　　　　  
附件一
臺灣士林地方法院110年度湖簡調字第693號調解筆錄
調解成立內容：
一、相對人莊錦祥願給付聲請人李苓瑨新臺幣（下同）2萬5,000
    元。給付方法：分13期給付，第1期至第12期，自民國111年
    1月起，按月於每月5日以前給付2,000元；第13期於112年1
    月5日以前給付1,000元，至全部清償完畢止，如有一期未履
    行，其餘視為全部到期。直接匯入聲請人設於國泰世華銀行
    北三重分行之帳戶，戶名：○○○，帳號：○○○○○○○○○○○○（真
    實戶名、帳號詳卷）。
二、聲請人其餘請求（包括110年8月17日擴張請求部分）拋棄。
三、聲請費用各自負擔。

附件二
臺灣士林地方法院刑事判決
                                     110年度交易字第47號
公　訴　人　臺灣士林地方檢察署檢察官
被　　　告　莊錦祥　男　民國00年0月0日生
                    身分證統一編號：Z000000000號
                    住○○市○○區○○○路000巷00號7樓之
                      5
上列被告因過失傷害案件，經檢察官提起公訴（109 年度調偵字
第1374號），本院判決如下：
    主  文
莊錦祥犯過失傷害罪，處拘役參拾伍日，如易科罰金，以新臺幣
壹仟元折算壹日。
    事  實
一、莊錦祥於民國109 年2 月14日7 時許，騎乘車牌號碼000-00
    00號重型機車（下稱甲車），沿新北市汐止區同興路往福德
    三路方向行駛，行經同路段與福德二路交岔路口欲左轉往臺
    北市方向行駛時，本應注意左轉彎時，應距交岔路口三十公
    尺前顯示方向燈或手勢，換入內側車道或左轉車道，行至交
    岔路口中心處左轉，並不得占用來車道搶先左轉，而依當時
    天候晴、日間自然光線、路面係乾燥無缺陷之柏油路、路況
    無障礙物、視距良好等情形，並無不能注意之情事，竟疏於
    注意，未行駛至交岔路口中心處即貿然左轉，適李苓瑨騎乘
    車牌號碼000-0000號重型機車（下稱乙車），沿同興路往大
    同路方向直行至上開交岔路口，與莊錦祥駕駛之甲車發生碰
    撞，李苓瑨因而受有左膝及左腳背挫傷（共3*3 公分）之傷
    害。莊錦祥則於肇事後向前來處理車禍之警員自首坦承肇事
    而接受裁判。
二、案經李苓瑨訴由新北市政府警察局汐止分局報告臺灣士林地
    方檢察署檢察官偵查起訴。
    理  由
一、證據能力部分：
    按被告以外之人於審判外之陳述，雖不符刑事訴訟法第159
    條之1 至之4 等4 條之規定，而經當事人於審判程序同意作
    為證據，法院審酌該言詞陳述或書面陳述作成時之情況，認
    為適當者，亦得為證據；當事人、代理人或辯護人於法院調
    查證據時，知有刑事訴訟法第159 條第1 項不得為證據之情
    形，而未於言詞辯論終結前聲明異議者，視為有前項之同意
    ，同法第159 條之5 定有明文。查本判決所引用之屬於被告
    以外之人於審判外之言詞、書面陳述部分，未據檢察官爭執
    證據能力，而被告在經本院告以本案之犯罪事實或詢問證據
    能力及對各個證據之意見時，逕為實體上答辯，足見被告已
    知悉檢察官起訴書證據清單上所列舉之證據方法，仍有部分
    屬傳聞證據，其於本院準備程序迄至言詞辯論終結前，均未
    再以言詞或書面對證據能力聲明異議，亦無證據請求調查（
    本院110 年度審交易字第223 號卷【下稱審交易卷】第31頁
    、本院卷第50至53頁）。本院審酌上開證據作成時之情況，
    無不當取供或違反自由意志而陳述等情形，且均與本案待證
    事實具有關聯性，認為以之作為本案之證據亦屬適當，自均
    具有證據能力，而得採為認定事實之證據。至於非供述證據
    ，查無違反法定程序取得之情，依刑事訴訟法第158 條之4
    規定反面解釋，亦具證據能力。
二、認定犯罪事實所憑之證據及理由：
    訊據被告矢口否認有何過失傷害犯行，辯稱：我在路口左轉
    時有等告訴人之直行車先行，也沒有跨越到對向車道，是告
    訴人騎很快撞到我，當時車上還有我兒子，我被撞到的那一
    刻車子連倒下去都沒有，如果我在停等時有超越對向車道的
    話，我和兒子不可能沒有受傷云云。經查：
  ㈠被告於起訴書所載時、地騎乘甲車，行經同路段與福德二路
    交岔路口欲左轉往臺北市方向行駛時，適告訴人騎乘乙車沿
    同興路往大同路方向直行至上開交岔路口，與莊錦祥駕駛之
    甲車發生碰撞，李苓瑨因而受有左膝及左腳背挫傷（共3*3
    公分）之傷害等情，經證人即告訴人於警詢、本院準備程序
    時指述明確在卷（見臺灣士林地方檢察署109 年度偵字第16
    572 號卷【下稱16572 卷】第17至18、37、93至99頁、審交
    易卷第29至32頁），並有與其所述相符之國泰綜合醫院109
    年2 月14日診字第Z000000000號診斷證明書、新北市政府警
    察局汐止分局汐止交通分隊道路交通事故現場圖、新北市政
    府警察局汐止分局汐止交通分隊道路交通事故調查報告表（
    一）、（二）、現場及車損照片共17張、監視器錄影畫面翻
    拍照片共3 張可稽（見16572 卷第23、29至35、41至59頁）
    ，且被告未否認事故發生之事實，故上情均堪認定。
  ㈡按汽車行駛至交岔路口，其行進、轉彎，應依下列規定：五
    、左轉彎時，應距交岔路口三十公尺前顯示方向燈或手勢，
    換入內側車道或左轉車道，行至交岔路口中心處左轉，並不
    得占用來車道搶先左轉，道路交通安全規則第102 條第1 項
    第5 款有明文規定。準此，如汽車未行至交岔路口中心處即
    貿然左轉，或占用來車道搶先左轉，勢將造成對向車道之直
    行車輛非屬合理預期之往來障礙，極易發生交通危害。查被
    告行至首揭交岔路口前，未行至交岔路口中心處，貿然先行
    左轉占用對向車道，並將車身打橫停止於行人穿越道中央，
    適告訴人騎車行至該處，見狀閃避不及，致兩車之前檔相撞
    等情，經本院勘驗現場監視器錄影畫面確認無訛，有勘驗筆
    錄及截取照片在卷足憑（見本院卷第48至49、57至59頁）。
    據此以論，被告駕駛之甲車未行至交岔路口中心處，在行人
    穿越道中央貿然占用對向車道，並將車身打橫停等，顯已造
    成對向直行之告訴人機車非屬合理預期之道路障礙，致告訴
    人撞擊被告所駕駛之甲車，受力後導致人車滑倒在地而受有
    首揭傷勢，與被告上開駕駛行為具有相當因果關係無訛。此
    外，本件案發時現場天氣晴、日間有自然光線、路面鋪設柏
    油且無缺陷及障礙等情，有道路交通事故調查報告表（一）
    可參，應認被告並無不能注意之情事，卻仍違反道路交通安
    全規則左轉，從而被告就本件交通事故之發生具有過失乙節
    ，至為明確。
  ㈢至於被告辯稱：事故發生的原因是告訴人騎太快云云。則查
    ，依被告所陳，其於事故發生之交岔口停車等待告訴人通過
    ，足見依被告之視距，可觀察到告訴人騎乘乙車自遠處駛來
    ，其有相當長之反應時間，足見告訴人騎車速度必非極快，
    又被告所駕駛之甲車於遭受撞擊後，並未傾倒，僅甲車前檔
    受有輕微損傷而略為翹起，此有被告庭呈及當日員警拍攝之
    甲車照片可稽（見本院卷第61頁、16572 卷第57頁），應可
    認定。衡以機車僅有兩輪，維持平衡不易，倘若遭前側方巨
    大力量撞擊，即使本身處於停止狀態，實不可能仍然維持不
    倒，足見當時撞擊力道並不強，益可徵告訴人車速非快，被
    告辯稱因告訴人車速太快才發生事故云云，亦不足採。是以
    ，本件事故發生之原因，仍係被告在駛至行人穿越道時即提
    前左轉，占用對向車道，成為其他用路人不可預期之路障，
    致告訴人閃避不及而釀禍，從而，被告所辯解均不足為其有
    利之認定。
  ㈣綜上，本件事證明確，被告所辯均不值採憑，其犯行堪以認
    定，應予依法論科。
四、論罪科刑：
  ㈠核被告所為，係犯刑法第284 條前段之過失傷害罪。又觀以
    員警製作之被告交通事故肇事人自首情形紀錄表（見16572
    卷第63頁），其上明確記載：「報案人或勤指中心轉來資料
    未報明肇事人姓名，處理人員前往現場處理時，肇事人在場
    ，並當場承認為肇事人員。」等語，足認被告對到場但尚不
    知肇事者為何人之員警陳明其係肇事之一方之事實，應認符
    合自首要件，本院審酌被告此舉確能減輕員警查緝真正行為
    人之負擔，爰依刑法第62條前段規定減輕其刑。　　
  ㈡爰審酌被告肇事之過失情節，犯後否認犯行，因與告訴人就
    損害賠償總額存有爭議，至今未達成和解，暨被告自述之教
    育程度、生活家庭經濟狀況（見本院卷第54頁），及犯罪所
    生危害等一切情狀，量處如主文所示之刑，並諭知易科罰金
    之折算標準。
據上論斷，應依刑事訴訟法第299 條第1 項前段，刑法第284 條
前段、第62條前段、第41條第1 項前段，刑法施行法第1 條之1
第1 項，判決如主文。
本案經檢察官張志明提起公訴，檢察官馬凱蕙到庭執行職務。
中　　華　　民　　國　110 　　年　　9 　　月　　17　　日
                  刑事第五庭法  官  郭韶旻
以上正本證明與原本無異。
如不服本判決應於收受送達後20日內向本院提出上訴書狀，並應
敘述具體理由。其未敘述上訴理由者，應於上訴期間屆滿後20日
內向本院補提理由書( 均須按他造當事人之人數附繕本) 「切勿
逕送上級法院」。
因疫情而遲誤不變期間，得向法院聲請回復原狀。
                            書記官  詹禾翊
中　　華　　民　　國　 110　　年　　9 　　月　　22　　日
附錄本判決論罪法條：
中華民國刑法第284條
因過失傷害人者，處一年以下有期徒刑、拘役或十萬元以下罰金
；致重傷者，處三年以下有期徒刑、拘役或三十萬元以下罰金。